臺灣高等法院臺中分院民事裁定　96年度抗字第541號
抗　告　人　青年電器城有限公司
法定代理人　甲○○
上列抗告人因與相對人彰化商業銀行股份有限公司等間聲明異議
事件，對於民國96年9月14日臺灣臺中地方法院96年度執字第115
07號裁定提起抗告，本院裁定如下：
    主  文
抗告駁回。
抗告程序費用由抗告人負擔。
    理  由
一、抗告人於原法院聲明異議意旨略以：抗告人係於民國（下同
    ）88年3月1日即與債務人訂立租賃契約，並占有使用系爭執
    行標的物，而債權人彰化商業銀行股份有限公司（下稱彰化
    商銀）係於88年8月23日始設定抵押權登記，與債權人所提
    民法第866條及司法院院字第1446號除去租賃權之規定不符
    ，原法院命令除去抗告人之占有權利，爰聲明異議等語。原
    法院以第一次租約租賃期限至96年2月28日止，是債務人乙
    ○○與抗告人間第一次租約之租賃關係業於96年2月28日因
    租約期滿而告消滅，雖債務人復於95年12月25日再與債務人
    締定新租約（下稱第二次租約），約定租賃期限自96年3月1
    日起至100年2月28日止，第二次租約既成立在上開抵押權設
    定之後，則債務人於上開抵押權設定後之95年12月25日再與
    抗告人簽訂租賃契約書，並續由抗告人占有使用不動產，難
    認其所為占有權源之主張，得據以對抗於88年8月23日設定
    之抵押權人，原裁定依抵押權人之聲請為除去抗告人占有執
    行標的物權利之處分，於法並無不合，因而駁回抗告人前揭
    事由之聲明異議。
二、抗告意旨略以：抗告人在乙○○未向債權人彰化商銀貸款前
    前，於88年3月1日就向乙○○承租至今，且在彰化商銀未拍
    賣前續約，故不能以續約日為準，應以88年3月1日為準，請
    求廢棄原裁定等語。
三、按民法第866條規定：「不動產所有人設定抵押權後，於同
    一不動產上得設定地上權或其他權利，但其抵押權不因此而
    受影響」。又司法院院字第1446號解釋：「不動產所有人設
    定抵押權後，如與第三人訂立租賃契約而致抵押物之價金有
    所影響，該租賃契約對於抵押權人不生效力，抵押權人因屆
    期未受清償，聲請拍賣抵押物時，執行法院自可依法以無租
    賃狀態逕予執行」。另大法官會議釋字第304號解釋理由書
    更加闡明：「民法第866條規定：『不動產所有人設定抵押
    權後，於同一不動產上得設定地上權及其他權利。但其抵押
    權不因此而受影響』，如其抵押權因設定地上權或其他權利
    而受影響者，本院院字第1446號解釋認為對於抵押權人不生
    效力，抵押權人聲請拍賣抵押物時，執行法院自可依法逕予
    執行，乃因抵押權為物權，經登記而生公示之效力，在抵押
    權登記後，就抵押物取得地上權或其他使用收益之權利者，
    自不得使登記在先之抵押權受其影響。故所有人於抵押權設
    定後，在抵押物上所設定之地上權或其他使用收益之權利於
    抵押權有影響者，在抵押權人聲請拍賣抵押物時，發生無人
    應買或出價不足清償抵押債權之情形，即須除去該項權利而
    為拍賣．．．乃為使抵押權人得依抵押權設定時之權利狀態
    而受清償所必要」。依上述規定及司法院解釋、大法官會議
    解釋意旨，抵押權設定後就抵押之不動產所成立之租賃契約
    ，若影響抵押物拍賣之售價，抵押權人即可聲請執行法院裁
    定除去該租賃權。
四、本件執行標的物於原執行法院94年度執九字第29565號強制
    執行事件，執行無效果而未拍定，而債務人所有如原裁定附
    表所示不動產於88年8月23日為債權人設定本金最高限額21,
    600,000萬元之抵押權，有土地及建物登記謄本、抵押權設
    定契約書在卷可參。而債務人固於設定上開抵押權前之88年
    3月1日即將如原裁定附表所示不動產出租予抗告人，惟該第
    一次租約約定租賃期限至96年2月28日因租約期滿而告消滅
    ，雖債務人復於95年12月25日再與債務人締定第二次租約，
    約定租賃期限自96年3月1日起至100年2月28日止，有抗告人
    所提出之房屋租賃契約書影本附卷可憑，債務人與抗告人間
    之第二次租約既成立在上開抵押權設定之後，則債務人於上
    開抵押權設定後之95年12月25日再與抗告人簽訂租賃契約書
    ，並續由抗告人占有使用不動產，難認其所為占有權源之主
    張，得據以對抗於88年8月23日設定之上開抵押權之抵押權
    人。雖抗告人稱租約起算應以88年3月1日為準云云，惟定有
    期限租約，因租約期滿而告消滅，自以第二次新訂租約之日
    起算租期，而系爭抵押標的物之不動產，前經原執行法院另
    案以1200萬元底價，定期於95年2月9日拍賣結果，因有上述
    租賃關係存在，致無人應買，顯見上述租賃關係已影響抵押
    物之售價，依上開說明，原法院將抗告人之租賃權予以除去
    ，並無不合。是抗告人提起抗告，即非有理由，應予駁回。
五、據上論結，本件抗告為無理由，依強制執行法第30條之1、
    民事訴訟法第495條之1、第449條第1項、第95條、第78 條
    ，裁定如主文。
中　　華　　民　　國　　96　　年　　10　　月　　31　　日
                  民事第五庭    審判長法　官　林陳松
                                      法　官  鄭金龍
                                      法　官  王重吉
以上正本係照原本作成。
再為抗告應以適用法規顯有錯誤為理由，並經本院之許可，該許
可以原裁定所涉及之法律見解具有原則上之重要性者為限。
如提起再抗告者應於裁定送達後十日內向本院提出抗告理由狀（
須按照他造人數附具繕本）並繳納抗告裁判費新臺幣壹仟元，同
時委任律師或具有律師資格之關係人為代理人。
　　　　　　　　　　　　　　　　　　　書記官　紀美鈺
中　　華　　民　　國　　96　　年　　11　　月　　1 　　日
                                                      Ｃ
